臺灣屏東地方法院刑事判決　　　　　　　 96年度訴更字第7號
公　訴　人　臺灣屏東地方法院檢察署檢察官
被　　　告　乙○○
　　　　　　　　　　之1號
上列被告因違反毒品危害防制條例案件，經檢察官提起公訴（96
年度毒偵字第532 號），被告於準備程序中就被訴事實為有罪之
陳述，經本院合議庭裁定改以簡式審判程序審理，判決如下：
    主  文
乙○○施用第一級毒品，處有期徒刑拾月，減為有期徒刑伍月，
扣案如附表編號一所示之物沒收銷燬；又施用第二級毒品，處有
期徒刑陸月，減為有期徒刑月，扣案如附表編號二所示之物沒
收銷燬。應執行有期徒刑捌月，扣案如附表編號一、二所示之物
均沒收銷燬。
　　犯  罪  事　實
一、乙○○前於民國94年間因施用毒品案件，經臺灣高雄地方法
    院裁定送觀察、勒戒後，因認有繼續施用毒品之傾向，再經
    該院以94年度毒聲字第2895號裁定令入戒治處所施以強制戒
    治1 年，惟因其罹患後天免疫缺乏症候群而於95年3 月22日
    停止戒治出所，嗣於95年12月7 日期滿執行完畢，並經臺灣
    高雄地方法院檢察署檢察官以96年度戒毒偵字第22號為不起
    訴處分確定。詎乙○○不知戒絕，竟於上開強制戒治執行完
    畢釋放後5 年內，復基於施用第一級毒品之犯意，於96年3
    月11日11時許，在高雄縣林園鄉○○路路旁，以將海洛因加
    水置於注射針筒內注入體內之方式，施用第一級毒品海洛因
    1 次；乙○○另基於施用第二級毒品之犯意，於96年3 月9
    日6 時許，在高雄縣林園鄉○○路路旁，以將甲基安非他命
    置入玻璃球吸食器內加熱燒烤，再吸食其霧化氣體之方式，
    施用第二級毒品甲基安非他命1 次。嗣為警於96年3 月12日
    3 時45分許，在屏東縣新園鄉○○村○○路上，見乙○○站
    在其所駕駛之車牌號碼7758-MH 號自用小貨車車旁，行跡可
    疑，而加以攔檢查獲，並扣得第一級毒品海洛因1 包（淨重
    0.21公克，空包裝重0.27公克）、第二級毒品甲基安非他命
    1 包（毛重0.2 公克）。
二、案經屏東縣警察局東港分局報告臺灣屏東地方法院檢察署檢
    察官偵查起訴。
    理  由
一、本件被告乙○○所犯係死刑、無期徒刑或最輕本刑為3 年以
    上有期徒刑或高等法院管轄第一審案件以外之罪，其於準備
    程序期日就被訴事實為有罪之陳述，經本院告知簡式審判程
    式之旨，並聽取公訴人及被告之意見後，經合議庭依刑事訴
    訟法第273 條之1 第1 項規定，裁定由受命法官獨任進行簡
    式審判程序，是依刑事訴訟法第273 條之2 規定，本件之證
    據調查，不受同法第159 條第1 項、第161 條之2 、第161
    條之3 、第163 條之1 及第164 條至第170 條規定之限制，
    合先敘明。
二、前揭犯罪事實，業據被告乙○○於警詢、偵訊及本院審理中
    坦承不諱，且其於96年3 月12日4 時50分許經警採尿送驗，
    檢驗結果確呈嗎啡（即海洛因代謝物）及甲基安非他命陽性
    反應，此有臺灣檢驗科技股份有限公司濫用藥物檢驗報告、
    屏東縣警察局東港分局辦理煙毒案尿液送驗受檢人真實姓名
    代號對照表各1 紙附卷為憑，並有第一級毒品海洛因1 包（
    淨重0.21公克，空包裝重0.27公克）、第二級毒品甲基安非
    命1 包（毛重0.2 公克）扣案可佐；且被告自承用以施用毒
    品所用之扣案海洛因及甲基非他命各1 包，經送驗結果確分
    別含有第一級毒品海洛因、第二級毒品甲基安非他命成分，
    亦有法務部調查局調科壹字第09623030850 號鑑定書、東港
    分局查獲涉嫌毒品條例案毒品初步檢驗報告單各1 紙在卷可
    參，足證被告上開自白與事實相符。又被告前於94年間因施
    用毒品案件，經臺灣高雄地方法院裁定送觀察、勒戒後，因
    認有繼續施用毒品之傾向，再經該院以94年度毒聲字第2895
    號裁定令入戒治處所施以強制戒治1 年，惟因其罹患後天免
    疫缺乏症候群而於95年3 月22日停止戒治出所，嗣於95年12
    月7 日期滿執行完畢，並經臺灣高雄地方法院檢察署檢察官
    以96年度戒毒偵字第22號為不起訴處分確定，有臺灣高等法
    院被告前案紀錄表、臺灣屏東地方法院檢察署刑案資料查註
    紀錄表暨全國施用毒品案件紀錄表及前開不起訴處分書各1
    份在卷可稽。是被告於強制戒治執行完畢後，5 年以內再犯
    本件施用第一級、第二級毒品之事證明確，被告犯行均堪認
    定。
三、查海洛因、甲基安非他命分別係毒品危害防制條例第2 條第
    2 項第1 款、第2 款所稱之第一級、第二級毒品，不得持有
    及施用，核被告所為，係犯毒品危害防制條例第10條第1 項
    、第2 項之施用第一級、第二級毒品罪。其施用前後持有第
    一、二級毒品之低度行為，應各為其施用之高度行為所吸收
    ，均不另論罪。被告所犯前開2 罪，犯意各別、行為互殊，
    應予分論併罰。爰審酌被告素行非佳，甫經強制戒治執行完
    畢，竟仍未戒除施用毒品之惡習，復施用第一、二級毒品，
    戕害身心甚鉅，惟念其施用毒品乃戕害自己之健康，尚未危
    及他人，且犯後坦承犯行之態度等一切情狀，分別量處如主
    文所示之刑。至扣案海洛因、甲基安非他命各1 包，分別為
    查獲扣案之第一級、第二級毒品，已如前述，均應依毒品危
    害防制條例第18條第1 項前段規定諭知沒收銷燬之。末查本
    件被告犯罪時間均在96年4 月24日以前，所犯為毒品危害防
    制條例第10條第1 項、第2 項之罪，悉合於減刑條件，爰依
    中華民國96年罪犯減刑條例第2 條第1 項第3 款之規定，分
    別減其刑期二分之一，並定其應執行之刑。
四、公訴意旨另以被告乙○○自95年12月中旬起至前開本件論罪
    部分犯行前，另有施用第一級毒品、第二級毒品之犯行多次
    ，並以其與前揭論罪部分分別具有集合犯之實質上一罪關係
    ，請求均予論究。惟查：
（一）按民國94年2 月2 日修正公布而於95年7 月1 日施行之刑
      法，基於刑罰公平原則之考量，杜絕僥倖之犯罪心理，並
      避免易致鼓勵犯罪之誤解，已刪除第56條連續犯之規定。
      行為人反覆實行之犯罪行為茍係在刑法修正施行後者，因
      法律之修正已生阻斷連續犯之法律效果，除認應合於接續
      犯、繼續犯、集合犯等實質上一罪關係而以一罪論處外，
      基於一罪一罰之刑罰公平性，自應併合處罰。惟所謂「集
      合犯」，係指立法者所制定之犯罪構成要件中，本即預定
      有數個同種類行為而反覆實行之犯罪而言。故是否集合犯
      之判斷，客觀上自應斟酌法律規範之本來意涵、實現該犯
      罪目的之必要手段、社會生活經驗中該犯罪必然反覆實行
      之常態及社會通念等；主觀上則視其反覆實施之行為是否
      出於行為人之一個犯意，並秉持刑罰公平原則，加以判斷
      之。稽以行為人施用毒品之原因，不一而足，其多次施用
      毒品之行為，未必皆出於行為人之一個犯意決定；且觀諸
      毒品危害防制條例第10條第1 項、第2 項施用毒品罪之構
      成要件文義衡之，實無從認定立法者本即預定該犯罪之本
      質，必有數個同種類行為而反覆實行之集合犯行，故施用
      毒品之罪，難認係集合犯之罪。又依刑法第56條修正理由
      之說明，謂「對繼續犯同一罪名之罪者，均適用連續犯之
      規定論處，不無鼓勵犯罪之嫌，亦使國家刑罰權之行使發
      生不合理之現象」、「基於連續犯原為數罪之本質及刑罰
      公平原則之考量，爰刪除有關連續犯之規定」等語，即係
      將本應各自獨立評價之數罪，回歸本來就應賦予複數法律
      效果之原貌。因此，就刑法修正施行後多次施用毒品之犯
      行，採一罪一罰，始符合立法本旨（最高法院96年8 月21
      日第九次刑事庭會議決議意旨、96年度台非字第219 號判
      決意旨、96年度台上字第4666號判決意旨可資參照）。從
      而，公訴意旨以被告之犯行應成立「集合犯」，而論以一
      罪，即有未當。
（二）次按犯罪事實應依證據認定之，無證據不得認定犯罪事實
      ；又被告之自白，不得作為有罪判決之唯一證據，仍應調
      查其他必要之證據，以察其是否與事實相符，刑事訴訟法
      第154 條第2 項、第156 條第2 項分別定有明文。申言之
      ，被告之自白，應以補強證據擔保其真實性；亦即以補強
      證據之存在，藉之限制自白在證據上之價值。而所謂補強
      證據，則指除該自白本身外，其他足資以證明自白之犯罪
      事實確具有相當程度真實性之證據而言。雖其所補強者，
      非以事實之全部為必要，但亦須因補強證據與自白之相互
      利用，而足使犯罪事實獲得確信者，始足當之（最高法院
      74年 台覆字第10號判例參照）。
（三）公訴意旨所指被告另有多次施用第一級毒品海洛因、第二
      級毒品甲基安非他命之犯行，無非係以被告於警、偵訊中
      之自白、上開尿液檢驗報告及扣案如附表所示之物為主要
      論據。然卷附尿液檢驗報告，依目前之科學檢驗技術，僅
      能證明被告於採尿前數日內曾有施用海洛因及甲基安非他
      命之犯行，至於其實際施用之次數、時間及採尿前數天內
      以外之時間是否施用毒品，均無從自該檢驗報告得知，故
      亦不能以卷附尿液檢驗報告證明被告有自95年12月中旬起
      至前開本件論罪部分犯行前，在前揭論罪科刑部分以外之
      時間，另有施用海洛因及甲基安非他命多次之犯行。此外
      ，扣案如附表所示之物，僅分別為警方查獲扣案之第一、
      二級毒品，亦不足用以證明被告施用毒品之實際時間及次
      數。揆諸前開說明，自難徒憑被告前揭自白為此部分事實
      認定之依據，公訴人所提出之證據尚不足以證明被告涉有
      此部分犯行。此外，復查無其他證據證明被告確有公訴人
      所指此部分之犯行，惟公訴意旨認此部分犯行分別與前揭
      論罪科刑之施用第一級、第二級毒品部分屬包括一罪之集
      合犯關係，為實質上一罪，爰不另為無罪之諭知。
據上論斷，應依刑事訴訟法第273 條之1 第1 項、第299 條第1
項前段，毒品危害防制條例第10條第1 項、第2 項、第18條第1
項前段，刑法第11條、第51條第5 款，中華民國96年罪犯減刑條
例第2 條第1 項第3 款、第7 條、第10條第1 項，判決如主文。
本案經檢察官甲○○到庭執行職務。
中　　華　　民　　國　　96　　年　　12　　月　　24　　日
                       刑事第五庭  法  官  李宜娟
附表：
┌──┬──────────┬─────────────┐
│編號│  　品　　　名      │　　　數　　　　量        │
├──┼──────────┼─────────────┤
│ 一 │    第一級毒品      │1 包（淨重0.21公克，空包裝│
│    │      海洛因        │重0.27公克）              │
├──┼──────────┼─────────────┤
│ 二 │    第二級毒品      │1 包（毛重0.2公克）       │
│    │   甲基安非他命     │                          │
└──┴──────────┴─────────────┘
以上正本證明與原本無異。
如不服本判決應於收受本判決送達後10日內向本院提出上訴書狀
，其未敘述上訴理由者，應於上訴期間屆滿後20日內向本院補提
理由書狀（均須按他造當事人之人數附繕本）「切勿逕送上級法
院」
中　　華　　民　　國　　96　　年　　12　　月　　24　　日
                                   書記官  孫秀桃
附錄本案論罪科刑法條
毒品危害防制條例第10條：
施用第一級毒品者，處6月以上5年以下有期徒刑。
施用第二級毒品者，處3年以下有期徒刑。
